臺灣宜蘭地方法院刑事判決
110年度易字第349號
公  訴  人  臺灣宜蘭地方檢察署檢察官
被      告  薛國慶



上列被告因侵占案件，經檢察官提起公訴（110年度偵字第5265
號），本院判決如下：
    主  文
本件管轄錯誤，移送於臺灣花蓮地方法院。
    理  由
一、公訴意旨略以：被告薛國慶係從事房屋仲介業，以仲介房屋
    之成交，收受買方所交付之定金、斡旋金為其業務。民國10
    8年1月間，被告透過友人與告訴人潘正雄在宜蘭縣羅東鎮認
    識，於108年1月間向告訴人表示位於花蓮縣花蓮市建國路2
    段景太藍社區之房屋，因建商與地主間有糾紛要賤賣，介紹
    告訴人購買投資，經告訴人同意購買其中2間位於花蓮縣○○
    市○○路0段000號之5房屋（甲屋）、花蓮縣○○市○○路0段000
    號之52房屋（乙屋），並約定買賣價金甲屋為新臺幣(下同)
    1280萬元、乙屋為1332萬元。告訴人於108年1月23日、108
    年6月18日分別匯款各35萬元至被告指定之不知情之賴瑞珍
    所有之花蓮市第一信用合作社帳號00000000000000號帳戶（
    下稱系爭帳戶）內，作為購買上開兩間房屋之斡旋金。108
    年6月13日，被告到宜蘭縣羅東鎮與潘正雄見面，告知「建
    商與地主之間的官司已結束可以過戶」，要求告訴人再付訂
    金，告訴人遂於108年6月18日、108年6月26日分別匯款30萬
    元、35萬元至被告指定之系爭帳戶內，共計支付135萬元（
    即A屋簽約金65萬元、B屋簽約金70萬元）。嗣告訴人因遲未
    能與建商簽約購屋而要求退屋還款，被告雖應允然均藉詞塘
    塞，僅於108年10月25日先匯款12萬元與告訴人，即稱有財
    務問題要處理暫無法還款，惟迄今仍未履行，因而查悉上情
    。因認被告涉犯刑法第336條第2項之業務侵占罪嫌。
二、按案件由犯罪地或被告之住所、居所或所在地之法院管轄；
    無管轄權之案件，應諭知管轄錯誤之判決，並同時諭知移送
    於管轄法院，且得不經言詞辯論為之，刑事訴訟法第5條第1
    項、第304條、第307條分別定有明文。次按侵占罪為即成犯
    ，於持有人將持有他人之物變易為所有之意思時，即行成立
    。是以侵占罪之行為地，係指犯罪人起意易持有為所有之處
    所而言，行為人只要在客觀上明確顯示其不法之取得意圖，
    即可該當侵占行為。
三、經查：
　㈠本案係於110年8月23日經臺灣宜蘭地方檢察署檢察官提起公
    訴而繫屬於本院等節，有該署110年8月20日宜檢嘉勤110偵5
    265字第1109013779號函上所蓋本院收狀戳章在卷可查。又
    起訴時被告之戶籍地為「金門縣○○鄉○○村0鄰00○0號」，居
    所地為「花蓮縣○○鄉○○○○街000號」，且被告於本院準備程
    序時亦供稱其戶籍地、居所地分別為上址無誤，此有本院準
    備程序筆錄、被告全戶戶籍查詢結果附卷可稽，堪認本案繫
    屬時被告戶籍地、居所地均不在宜蘭縣，即非本院管轄區域
    。　
　㈡又查，公訴意旨僅記載，告訴人於108年1月23日、108年6月1
    8日分別匯款各35萬元至被告指定之系爭帳戶內，另於108年
    6月18日、108年6月26日分別再匯款30萬元、35萬元至系爭
    帳戶內，共計支付135萬元，嗣因告訴人因遲未能與建商簽
    約購屋、要求退屋還款，被告雖應允然均藉詞塘塞，僅於10
    8年10月25日先匯款12萬元與告訴人，因而知悉被告已侵占
    前開款項等節。可知起訴書並未明確載明被告涉犯侵占之犯
    罪行為地為何。又依被告於偵查中供稱：「（問：對告訴人
    上開指訴有何意見？）其實有這個標的案，我也有拿到告訴
    人的錢，因為某些關係，我把錢挪用。（問：告訴人所匯款
    項何去？）借給朋友。」等語（見他字卷第40頁）；嗣被告
    於本院準備程序時供稱：「告訴人匯給我的款項，我是拿去
    借給朋友。（問：告訴人匯給你的款項，你是在何處領出？
    ）我是在花蓮一信臨櫃領出，把錢交給朋友，時間是在臨櫃
    領出的當天，交付地點是花蓮市○○路000○號的檳榔攤，也是
    那位朋友家。（問：依起訴書告訴人匯給你的時間有兩次，
    都是在花蓮領出借給朋友？）對，我沒有在告訴人一匯款給
    我時我就領出，而是我朋友苦苦哀求，我才把告訴人匯給我
    的錢領出借給朋友。」等語；而檢察官對於被告前開供述則
    當場表示「沒有意見」等語（見本院卷第45頁）；則告訴人
    將前開135萬元款項匯入系爭帳戶時，該款項始為被告持有
    中，又系爭帳戶係證人賴瑞珍向有限責任花蓮第一信用合作
    社所申設，該合作社位在花蓮市○○路000號，此有有限責任
    花蓮第一信用合作社109年5月7日花一信總字第1090000198
    號函暨函附帳戶開戶資料（見他字卷第17頁至第18頁）可佐
    ，且被告將款項領出暨交付予其友人之地點，亦均在花蓮縣
    轄內，故本案侵占之犯罪行為地及結果地應均在花蓮縣，而
    非本院轄區。
四、綜上，本案繫屬於本院時，被告犯罪時之犯罪地、住居所地
    均非在本院之管轄區域，本院對之自無管轄權，揆諸首開說
    明，爰不經言詞辯論，逕為諭知管轄錯誤之判決，並移送至
    本案繫屬時被告之居所地及犯罪地之管轄法院即臺灣花蓮地
    方法院。
據上論斷，應依刑事訴訟法第304條、第307條，判決如主文。
本案經檢察官吳志成提起公訴及到庭執行職務。
中　　華　　民　　國　　110 　年　　9 　　月　　30　　日
            刑事第三庭審判長法  官  許乃文
                            法  官　劉芝毓
　　　　　　　　　　　　　  法  官  游欣怡
以上正本證明與原本無異。
如不服本判決應於收受本判決後20日內向本院提出上訴書狀，並
應敘述具體理由。若未敘述理由者，應於上訴期間屆滿後20日內
向本院補提理由書狀(均須按他造當事人之人數附繕本)。
                            書記官　吳蔚宸
中　　華　　民　　國　　110 　年　　9 　　月　　30　　日